臺灣宜蘭地方法院民事判決　九十年度訴字第三五六號
　　原　　　告　　乙○○
　　被　　　告　　尊英建設股份有限公司
　　法定代理人　　丙○○
　　複　代理人　　甲○○
右當事人間請求履行契約事件，本院判決如左：
    主      文
原告之訴駁回。
訴訟費用由原告負擔。
    事      實
甲、原告方面：
  一、聲明：
    （一）被告應將坐落宜蘭縣宜蘭市○○路二九巷一０七弄一號一樓房屋之前門店
          鋪鐵捲門，另行安裝零點二公分厚度之鐵捲門，及另行安裝後門鐵門鐵皮
          為零點二公分之鐵門。
    （二）被告應修復右開鐵捲門中心軸支撐之牆壁固定架。
    （三）被告應賠償原告自交屋日起算至另行安裝前門店鋪鐵捲門及後門鐵門日止
          ，原告未能及時遷入系爭房屋營業，而續為向他人承租房屋營業所支付之
          租金，按月給付原告新台幣（下同）一萬五千元。
    （四）被告應賠償原告自交屋日起算至另行安裝前門店鋪鐵捲門及後門鐵門日止
          ，因原告交屋後未能即時遷入系爭房屋營業，所造成之營業損失，按月給
          付原告五萬元。
  二、陳述：
    （一）原告於民國八十七年八月十六日向被告購買坐落宜蘭縣宜蘭市○○段三０
          四地號土地Ｂ棟第一層店鋪預售屋（門牌號碼為宜蘭縣宜蘭市○○路二九
          巷一０七弄一號一樓）一間暨基地應有部分，並簽訂土地房屋買賣契約書
          。依前開合約書第八條約定，店鋪鐵捲門厚度為零點二公分，後門鐵皮厚
          度亦為零點二公分。交屋前原告於被告派人安裝鐵捲門及後門鐵門時，即
          發現安裝規格與契約不符，而以口頭告知被告應更換符合契約約定厚度之
          鐵捲門及後門，然更換後仍不符合。且被告於八十九年五、六月間交屋，
          交屋後二、三個月店鋪鐵捲門即損壞不能使用，經原告多次口頭及寄發存
          證信函要求，被告始於九十年五月二十五日派鐵工會勘，發覺因中心軸太
          小、太短，無法承受鐵捲門之重量，中心軸與牆壁固定架脫落，鐵捲門收
          起所包覆之鐵皮桶下方之鐵片掉落，須更換中心軸及重新安裝牆壁固定架
          始能修復，詎被告竟要求鐵工僅須將鐵捲門放回固定架即可，未修復便交
          付給原告，造成九十一年五月底鐵捲門又再度毀損無法捲動。為此依民法
          第三百六十四條規定，請求被告應另行交付原告右揭聲明第一、二項所示
          無瑕疵之物。
    （二）又原告係經營電器行，購買系爭房屋擬作為營業場所使用，然因該房屋存
          有右揭瑕疵，恐鐵捲門下端包覆之鐵皮脫落會造成危險，且另行安裝鐵捲
          門時需數日時間，倘將電器產品先行搬入，施工期間恐遭竊或受有毀損，
          為此迄今仍向他人繼續承租原店面營業，迄未遷入，每月需多支出租金一
          萬五千元；另前開承租店面積約十五坪，月營業淨利為十萬元，而系爭房
          屋可使用面積約二十三坪，以此計算預估每月營業淨利為十五萬元，二者
          有五萬元之差額，為此依民法第二百二十七條規定，請求被告應賠償原告
          右揭聲明第三、四項所示之租金及營業差額損失。
    （三）對被告抗辯所為之陳述：
      １、伊父親只是單純陪伊去看預售屋，被告即要求他也要列為購買名義人，但
          實際上系爭房地都由伊個人出資購買，並僅登記為伊所有。
      ２、伊或伊父親從未要求被告或被告僱請之鐵工不要在鐵捲門開小門，對此開
          不開小門伊並無意見，最主要是門的厚度規格不符，在還未交屋前伊就發
          現，曾換過一次，交屋後伊立刻就發現厚度還是不夠，並曾多次以口頭要
          求被告修理、更換，但被告都一再藉故推託。而鐵捲門軸心之瑕疵，是九
          十年五月份那次被告請鐵工來修理時，才知道有這樣的瑕疵，有立刻向被
          告反應，被告表示等將來又壞掉再修，所以後來伊才寄發存證信函，被告
          的事務所就在伊系爭房屋隔壁，伊不可能完全沒有要求過就寄信催告。
      ３、原告向被告購買系爭房屋時，被告曾口頭承諾房屋保固一年，雖未出具書
          面為證，但依消費者保護法施行細則第二十六條規定，系爭房屋於一年內
          既發生前開鐵捲門毀損情事，自應負責修復。
  三、證據：提出提出房屋土地買賣契約書、估價單、土地所有權狀、建物所有權狀
      各一件、存證信函三件、照片七幀，並請求訊問證人李智鏗、江思仁，及履勘
      系爭房屋為證。
乙、被告方面：
  一、聲明：如主文所示。
  二、陳述：
    （一）系爭買賣契約係由原告與訴外人即原告之父高天池二人與被告共同簽訂，
          故本件原告所所主張之債權，性質上應屬不可分之共同債權，依民法第二
          百九十三條規定，原告僅得請求被告向全體債權人為給付，不得向其個人
          為之，否則其訴應為無理由。
    （二）被告於系爭房屋建好之初，即依契約約定製作鐵門予以安裝，惟鐵捲門除
          鐵皮外，尚有鐵框等之組合，究契約所稱之零點二公分之計算標準，非無
          疑義。且第一次安裝後，因原鐵捲門係一體設計，側邊留有安全門（小門
          ），原告之父自行要求向承作之鐵工要求更換無開安全門之鐵捲門，並予
          受領，其父親亦為系爭房屋之買受人之一，故現存更換後之鐵捲門如存有
          原告主張之厚度瑕疵，亦係其與鐵工間之問題，不得再援引原設計規格以
          為瑕疵認定之標準。
    （三）兩造所簽訂之買賣契約，並無約定保固期間。被告否認原告自交屋後即曾
          多次以口頭告知有系爭前、後門之瑕疵存在，否則原告買受之房屋就在被
          告事務所隔壁，如有催告，被告不可能置之不理。事實上被告係到九十年
          四月十二日經原告發函告知後，始悉上情，中間已相隔一年多，且原告自
          承於交屋前即知系爭前、後門厚度不符合約定，如認有該瑕疵存在，應屬
          一般檢查即能發現之瑕疵，卻未即時通知被告，依民法第三百五十六條規
          定，應視為原告業已承認其所受領之物，自不得再為主張權利。至被告於
          九十年五月間委請鐵工為原告修復鐵捲門，僅係基於道義責任而為之，性
          質上應屬於贈與。如系爭鐵捲門確實存有中心軸過短、過小等問題，則九
          十年五月底修復，原告不可能有使用至九十一年五月底始又發生故障，其
          間相隔二年之久，則該鐵捲門苟有損壞，亦應屬自然使用所造成，該修理
          費用自應由原告負擔。
    （四）原告買受系爭房屋之動機及用途，並非被告所能置喙，其於受領房屋後自
          行不為使用，乃其過失，應自行負責。況原告所主張之營業損失，亦未提
          出證明，自不足採信。
  三、證據：請求訊問證人林德興、江文魁為證。
    理      由
一、本件原告起訴主張：原告於八十七年八月十六日向被告購買坐落宜蘭縣宜蘭市○
    ○段三０四地號土地Ｂ棟第一層店鋪預售屋（門牌號碼為宜蘭縣宜蘭市○○路二
    九巷一０七弄一號一樓）一間暨基地應有部分，並簽訂土地房屋買賣契約書。依
    前開合約書第八條約定，店鋪鐵捲門厚度為零點二公分，後門鐵皮厚度亦為零點
    二公分，詎被告所安裝之規格卻與契約不符，且交屋後二、三個月店鋪鐵捲門即
    因中心軸太小、太短，無法承受鐵捲門之重量，中心軸與牆壁固定架脫落，鐵捲
    門收起所包覆之鐵皮桶下方之鐵片掉落，而損壞不能使用，迭經原告要求修復及
    更換，被告僅於九十年五月二十五日派鐵工將鐵捲門放回固定架，未修復便交付
    給原告，造成九十一年五月底鐵捲門又再度毀損無法捲動。又原告係經營電器行
    ，購買系爭房屋擬作為營業場所使用，然因該房屋存有右揭瑕疵，恐鐵捲門下端
    包覆之鐵皮脫落會造成危險，且另行安裝鐵捲門時需數日時間，倘將電器產品先
    行搬入，施工期間恐遭竊或受有毀損，為此迄今仍向他人繼續承租原店面營業，
    迄未遷入，每月需多支出租金一萬五千元；另前開承租店面積約十五坪，月營業
    淨利為十萬元，而系爭房屋可使用面積約二十三坪，以此計算預估每月營業淨利
    為十五萬元，二者有五萬元之差額。為此，依民法第三百六十四條、第二百二十
    七條規定，請求被告應另行交付原告如訴之聲明第一、二項所示無瑕疵之物，及
    賠償原告如訴之聲明第三、四項所示之租金及營業差額損失等語。
二、被告則以：（一）系爭買賣契約係由原告與其父高天池二人與被告共同簽訂，故
    本件原告所所主張之債權，性質上應屬不可分之共同債權，依民法第二百九十三
    條規定，原告僅得請求被告向全體債權人為給付，不得向其個人為之，否則其訴
    應為無理由。（二）被告於系爭房屋建好之初，即依契約約定製作鐵門予以安裝
    ，嗣原告之父自行要求向承作之鐵工要求更換無開安全門之鐵捲門，並予受領，
    故原告不得再援引原設計規格主張存有瑕疵。（三）兩造所簽訂之買賣契約，並
    無約定保固期間。原告自交屋後迄相隔一年多之九十年四月十二日始發函表示前
    揭厚度不符約定之瑕疵存在，此應屬一般檢查即能發現之瑕疵，卻未即時通知被
    告，依民法第三百五十六條規定，應視為原告業已承認其所受領之物，自不得再
    為主張權利。至被告於九十年五月間委請鐵工為原告修復鐵捲門，僅係基於道義
    責任而為之，性質上應屬於贈與。如系爭鐵捲門確實存有中心軸過短、過小等問
    題，則九十年五月底修復，原告不可能有使用至九十一年五月底始又發生故障，
    則該鐵捲門苟有損壞，亦應屬自然使用所造成。（四）原告買受系爭房屋之動機
    及用途，並非被告所能置喙，其於受領房屋後自行不為使用，乃其過失，應自行
    負責。況原告所主張之營業損失，亦未提出證明，自不足採信等語抗辯。
三、本件原告主張兩造前就右開房地簽訂土地房屋買賣契約書，依前開合約書第八條
    約定，店鋪鐵捲門厚度零點二公分，後門厚度亦為零點二公分之事實，業據其提
    出契約書一件為佐，且為被告所不爭執，堪信屬實。惟原告另主張被告所安裝之
    前、後門厚度規格與契約不符，且交屋後二、三個月店鋪鐵捲門即因中心軸太小
    、太短，無法承受鐵捲門之重量，中心軸與牆壁固定架脫落，鐵捲門收起所包覆
    之鐵皮桶下方之鐵片掉落，而損壞不能使用，迭經催告未予修復、更換，造成其
    無法營業使用，必須序向他人承租店面等情，則為被告所否認並以前揭情詞置辯
    。
四、經查：
  （一）按不可分債權依民法第二百九十三條第一項之規定，不必債權人全體共同請
        求給付，但各債權人僅得為債權人全體請求給付，故債權人中之一人提起給
        付之訴時，其原告之適格雖無欠缺，而該債權人請求債務人向自己為給付，
        而非請求債務人向債權人全體為給付者，仍不能認為有理由（最高法院三十
        二年上字第六二九二號判例意旨參照）。查系爭宜蘭縣宜蘭市○○路二九巷
        一０七弄一號一樓房屋，乃由原告與其父高天池共列買受人與被告簽訂買賣
        契約，此有原告所提出之土地房屋買賣契約書一件在卷可按，且為兩造所不
        爭執，堪信屬實。是原告雖主張：伊父親只是單純陪伊去看預售屋，被告即
        要求他也要列為購買名義人，但實際上系爭房地都由伊個人出資購買，僅登
        記為伊所有等語，並提出土地及房屋所有權各一件為佐，然此僅為原告與其
        父間之內部約定，尚難執以對抗被告，自應認渠二人為系爭買賣契約之共同
        買受人。因此，本件買賣之標的為房屋，原告主張前開房屋之從物即前、後
        門存有厚度不足及鐵捲門中心軸短小等瑕疵，基於「買賣關係」對被告有民
        法第三百六十四條之請求權（債權）存在，故被告負有給付如訴之聲明第一
        、二項所示無瑕疵之物之義務，前開給付在性質上亦為不可分，則原告與其
        父高天池自應為前開債權之共同債權人，然其僅起訴請求被告應給付予其個
        人，揆諸首揭說明，已難認原告此部分之請求為有理由。
  （二）況按，物之出賣人，對於買受人應擔保其物依第三百七十三條之規定危險移
        轉於買受人時，無滅失或減少其價值之瑕疵，亦無滅失或減少其通常效用或
        契約預定效用之瑕疵，出賣人並應擔保其物於危險移轉時具有其所保證之品
        質，固為民法第三百五十四條第一項、第二項所明定。惟買受人應按物之性
        質，依通常程序從速檢查其所受領之物，如發見有應由出賣人負擔保責任之
        瑕疵時，應即通知出賣人，買受人怠於為前項之通知者，除依通常之檢查不
        能發見之瑕疵外，視為承認其所受領之物，亦為同法第三百五十六條第一、
        二項所規定。查本件原告與其父共同於八十七年間與被告簽訂買賣契約，購
        買預售之系爭房屋，嗣被告於八十九年三月十七日興建完成，同年五、六月
        間交付等情，乃為兩造所不爭，堪信屬實。惟原告主張被告於出售時保證保
        固房屋一年，然交屋後發現該房屋之前、後門存有厚度不足及鐵捲門中心軸
        短小等瑕疵，迭經其多次催告，被告均未予修復及更換等事實，則為被告所
        否認，並以其於系爭房屋建好之初，即依契約約定製作鐵門予以安裝，兩造
        所簽訂之買賣契約並無約定保固期間，且原告自交屋後迄相隔一年多之九十
        年四月十二日始發函表示前揭厚度不符約定之瑕疵存在，此應屬一般檢查即
        能發現之瑕疵，卻未即時通知被告，依民法第三百五十六條規定，應視為業
        已承認其所受領之物，自不得再為主張權利等語置辯。則原告對於前開有利
        於己之事實，自應負舉證之責。然查：(1)關於原告主張被告於出售時曾保證
        保固房屋一年乙節，並未提出任何具體證據為佐，且其所提出之買賣契約亦
        無前開約定之記載，自難逕予採信。(2)關於原告主張交屋後即發現有前、後
        門存有厚度不足及鐵捲門中心軸短小等瑕疵，並迭向被告催告乙節，固據其
        提出存證信函三件為佐。惟依卷附存證信函所示，原告寄發時間均為「九十
        年四月間」，與被告交屋之「八十九年五、六月間」已相隔約十個多月之久
        ，而原告雖主張先前即曾以口頭告知，然為被告所否認，其又未能提出任何
        證據以實其說，即難以採信，僅能認定原告於九十年四月間曾為前開通知。
        是本件契約第八條特別約定店鋪鐵捲門及後門厚度均為零點二公分，且原告
        亦自陳於交屋前被告派人安裝鐵捲門及後門鐵門時，即發現安裝規格與契約
        不符，而告知被告應更換符合契約約定厚度之鐵捲門及後門等語在卷，則衡
        諸社會常情及經驗法則，系爭房屋縱然果有原告主張之右揭瑕疵存在，惟其
        於交屋前即曾發現厚度不足乙事，並曾要求更換，則其於實際受領系爭房屋
        時對於被告有無更換安裝符合約定規格之前、後門，自會更加注意，且該事
        項亦非常人無法從速檢查（丈量），卻遲至交屋後約十個多月始為通知；而
        原告復主張交屋後二、三個月店鋪鐵捲門即損壞不能使用，依理斯時其已得
        發現鐵捲門之構造或組裝應存有瑕疵為是，然其亦延宕至鐵捲門毀壞後約七
        、八個月始行通知被告，未依通常程序從速檢查並即通知，均應視為業已承
        認所受領之物，自不得再主張有前開瑕疵存在而行使民法第三百六十四條之
        請求權。
  （三）原告另主張其係經營電器行，購買系爭房屋擬作為營業場所使用，然因該房
        屋存有右揭瑕疵，恐鐵捲門下端包覆之鐵皮脫落會造成危險，且另行安裝鐵
        捲門時需數日時間，倘將電器產品先行搬入，施工期間恐遭竊或受有毀損，
        為此迄今仍向他人繼續承租原店面營業，迄未遷入，每月需多支出租金一萬
        五千元；另前開承租店面積約十五坪，月營業淨利為十萬元，而系爭房屋可
        使用面積約二十三坪，以此計算預估每月營業淨利為十五萬元，二者有五萬
        元之差額，被告依民法第二百二十七條規定應負賠償責任云云。然查：(1)原
        告主張其受有前開數額之租金及營業損失，並未據其提出任何證據為佐，已
        難遽採。(2)又其主張被告未依約給付符合約定厚度之前、後門乙節縱然屬實
        ，然該前、後門並未因此而失其原有功能，被告仍得遷入營業使用，且原告
        於受領系爭房屋後並未盡民法第三百五十六條所定從速檢查及通知義務，應
        視為業已受領現存厚度規格之前、後門，則被告自不負更換之義務，也無原
        告所主張另行安裝鐵捲門時需數日時間，倘將電器產品先行搬入，施工期間
        恐遭竊或受有毀損而不得遷入之情事存在，況上情僅為原告推測之詞，難認
        實際必會發生前開損害，則其此部分之主張亦不足採信。(3)另原告主張系爭
        鐵捲門之中心軸有太小、太短，無法承受鐵捲門之重量，中心軸與牆壁固定
        架脫落，鐵捲門收起所包覆之鐵皮桶下方之鐵片掉落，恐造成危險而無法遷
        入營業乙節，固據其提出照片照片七幀，並請求訊問證人李智鏗、江思仁，
        及履勘系爭房屋為證。然查，原告所提出之照片僅能證明系爭鐵捲門曾經損
        壞，而證人李志鏗雖證稱因前開中心軸短少二公分，故無法捲動鐵捲門等語
        在卷，惟其所言倘為事實，則衡諸經驗法則，未經更換中心軸之鐵捲門應該
        於使用中很容易發生無法捲動情事，不可能長期使用，然原告亦不否認被告
        於九十年五月間曾請鐵工將鬆脫之鐵捲門放回固定架，當時並未為任何更換
        ，系爭鐵捲門其後又使用至九十一年五月始發生無法捲動之事，其間已相隔
        一年之久。況證人江思仁即九十年五月間至系爭房屋修理鐵捲門之鐵工亦證
        稱：伊該次檢查結果系爭鐵捲門中心軸長度並無過短，亦不記得該鐵捲門有
        何瑕疵存在，由於每個鐵工施作方式不同，無法判斷原施作者有何問題，原
        告所提照片出現之情形，是人為破壞、自然鬆脫或施工不當等，均有可能造
        成等語在卷，核與前開證人李志鏗所述差異甚大。另證人林德興即最初施作
        系爭鐵捲門之鐵工則到庭證稱：系爭鐵捲門只是因為螺絲未鎖緊而脫落，造
        成鐵捲門鬆脫，只要再鎖緊即可等語，可見證人李志鏗所述尚難以採信，是
        造成系爭鐵捲門故障有多種可能原因，而原告未能舉證證明必係被告交付之
        物有瑕疵所造成，暨該瑕疵確已對安全造成危害而無法遷入營業，則其主張
        被告因前情應負損害賠償責任，尚屬無據。至原告於最後言詞辯論期日請求
        再予以傳訊證人林德興，然其前已就安裝本件鐵捲門乙事到庭證述明確，本
        院因認無此必要而未予傳訊，附此敘明。
五、綜右所述，本件原告依民法第三百六十四條、第二百二十七條之規定，請求被告
    應另行交付其如訴之聲明第一、二項所示無瑕疵之物及賠償如訴之聲明第三、四
    項所示之租金及營業差額損失，為無理由，自應予駁回。
六、本件事證已臻明確，兩造其餘攻擊、防禦方法，核與本件判決結果不生影響，爰
    不一一論述，併此敘明。
七、結論：原告之訴為無理由，依民事訴訟法第七十八條判決如主文。
中　　　華　　　民　　　國　　九十一　　年　　　十　　　月　　十一　　　日
                                臺灣宜蘭地方法院民事庭
~B法　　　官　林翠華
右為正本係照原本作成。
如對本判決上訴，須於判決送達後廿日內向本院提出上訴狀(須附繕本)。
中　　　華　　　民　　　國　　九十一　　年　　　十　　　月　　十六　　　日
~B法院書記官　沈峰巨
